臺灣高等法院臺中分院刑事裁定　　　　　100年度聲字第352號
聲　請　人
即　被　告　張瑋杰
選任辯護人　宋永祥律師
　　　　　　陳建三律師
　　　　　　李添興律師
上列聲請人因違反槍砲彈藥刀械管制條例等上訴案件（本院99年
度上訴字第2112號）聲請具保停止羈押案件，聲請具保停止羈押
，本院裁定如下：
    主  文
聲請駁回。
    理  由
一、聲請意旨略以：(一)被告張瑋杰被訴違反槍砲彈藥刀械管制條
    例等案件，鈞院審理後已經辯論終結定期宣判。被告自本件
    案發之後，自98年10月14日起，即遭檢察官聲請原審法院准
    許執行羈押至今。(二)查案件之被告有無羈押之必要，應依案
    件之性質，羈押後對被告家屬及其他關係人可能造成之不利
    益，及對被告本人人格發展、健康狀況、職業、婚姻、家庭
    等人生重大事項等之影響，加以綜合判斷，而羈押之目的不
    外是要(1)防止被告逃亡，以保全被告。(2)防止串證，以保全
    證據。(3)確保追訴、審判與刑之執行之順利進行。惟按刑事
    訴訟法第101 條第1 項第3 款規定，於被告犯該款規定之罪
    ，犯罪嫌疑重大，且有相當理由認為有逃亡、湮滅、偽造、
    變造證據或勾串共犯或證人之虞，非予羈押，顯難進行追訴
    、審判或執行者，雖得羈押之。然憲法第8 條第1 項前段規
    定：「人民身體之自由應予保障。」羈押作為刑事保全程序
    時，旨在確保刑事訴訟程序順利進行，使國家刑罰權得以實
    現。羈押係拘束刑事被告身體自由，並將之收押於一定處所
    內，乃干預身體自由最大之強制處分，使刑事被告與家庭、
    社會及職業生活隔離，非特予其心理上造成嚴重打擊，對其
    名譽、信用等人格權之影響甚為重大，自僅能以之為保全程
    序之最後手段，當宜慎重從事。是法律規定羈押刑事被告之
    要件，須基於維持刑事司法權之有效行使之重大公益要求，
    並符合比例原則，方得為之。刑事訴訟法第101 條第1 項規
    定：「被告經法官訊問後，認為犯罪嫌疑重大，而有左列情
    形之一，非予羈押，顯南進行追訴、審判或執行者，得羈押
    之：一、逃亡或有事實足認為有逃亡之虞者。二、有事實足
    認為有湮滅、偽造、變造證據或勾串共犯或證人之虞者。三
    、所犯為死刑、無期徒刑或最輕本刑為五年以上有期徒刑之
    罪者。」，該項規定羈押之目的應以保全刑事追訴、審判或
    執行程序為限。故被告所犯縱為該項第三款之重罪，如無逃
    亡或滅證導致顯難進行追訴、審判或執行之危險，尚欠缺羈
    押之必要要件。亦即單以犯重罪作為羈押之要件，可能背離
    羈押作為保全程序的性質，其對刑事被告武器平等與充分防
    禦權行使上之限制，即可能違背比例原則。再者，無罪推定
    原則不僅禁止對未經判決有罪確定之被告執行刑罰，亦禁止
    僅憑犯罪嫌疑就施予被告類似刑罰之措施，倘以重大犯罪之
    嫌疑作為羈押之唯一要件，作為刑罰之預先執行，亦可能違
    背無罪推定原則。是刑事訴訟法第101 條第1 項第3 款如僅
    以「所犯為死刑、無期徒刑或最輕本刑為五年以上有期徒刑
    之罪」，作為許可羈押之唯一要件，而不論是否犯罪嫌疑重
    大，亦不考量有無逃亡或滅證之虞而有羈押之必要，或有無
    不得羈押之情形，則該款規定即有抵觸無罪推定原則、武器
    平等原則或過度限制刑事被告之充分防禦權而違反比例原則
    之虞。基於憲法保障人民身體自由之意旨，被告犯上開條款
    之罪嫌疑重大者，仍應有相當理由認為其有逃亡、湮滅、偽
    造、變造證據或勾串共犯或證人等之虞，法院斟酌命該被告
    具保、責付或限制住居等侵害較小之手段，均不足以確保追
    訴、審判或執行程序之順利進行，始符合該條款規定，非予
    羈押，顯難進行追訴、審判或執行之要件，此業經司法院大
    法官會議釋字第665 號解釋在案。(三)被告乃是主動向警方投
    案說明案情，當然無逃亡之事實，也無逃亡之虞，而本案從
    99年2 月4 日原審法院受理之後，歷經6 個月之調查審理，
    有關證據均已經調查完畢，於審理中，對所有被告都禁止接
    見通信，就證人之詰問、訊問以及被告之訊問，也都採隔離
    之方式進行，既經原審以及鈞院審理辯論終結定期宣判，即
    無所謂防止串證或者偽造變造證據之問題，以命被告具保、
    責付或限制住居等侵害較小之手段即足，本件確實已經沒有
    繼續羈押被告之理由與必要。(四)鈞院先前雖然曾經駁回被告
    具保停止羈押之聲請，惟被告之祖父黃傳旺於100 年2 月4
    日死亡，此有死亡證明書可稽，被告羈押中無法祭拜，甚為
    不孝，另外，被告為家中長子，弟弟年紀甚小，父親張政宏
    係工人，於100 年1 月26日在工地不慎從二樓摔落地面，受
    有頭部外傷合併左側小腦硬膜上出血合併左側大腦挫傷出血
    、水腦症等嚴重傷害，經送中國醫藥大學附設醫院急救，接
    受左側顱骨減壓和清除顱內出血手術以及腦室腹腔引流手術
    ，目前意識混亂，須要專人24小時照顧，此有該醫院所出具
    之診斷證明書可稽，事實上，被告之父親幾乎已經是植物人
    ，病況危急，考量被告之家庭狀況以及親情人倫，懇請鈞院
    准許被告具保停止羈押等語。
二、被告因違反槍砲彈藥刀械管制條例等案件，前經本院認為犯
    罪嫌疑重大，有刑事訴訟法第101 條第1 項第1 款、第3 款
    情形，非予羈押，顯難進行審判，於99年10月28日執行羈押
    在案。經查：
  (一)被告與同案被告許博祐、廖品、魯家新等人共同在「蘭夏
    會館汽車旅館」221 號房內持槍射擊，所涉犯者乃槍砲彈藥
    刀械管制條例第7 條第4 項之非法持有手槍等罪，係法定最
    輕本刑5 年以上有期徒刑之重罪，並經本院於100 年3 月2
    日以99年度上訴字第2112號判處被告有期徒刑5 年8 月，已
    符合刑事訴訟法第101 條第1 項第3 款所規定羈押之事由自
    明。
  (二)按司法院大法官釋字第665 號解釋，其解釋理由書明載：「
    刑事訴訟法第101 條第1 項第3 款規定之羈押，係因被告所
    犯為死刑、無期徒刑或最輕本刑為5 年以上有期徒刑之罪者
    ，其可預期判決之刑度既重，該被告為規避刑罰之執行而妨
    礙追訴、審判程序進行之可能性增加，國家刑罰權有難以實
    現之危險，該規定旨在確保訴訟程序順利進行，使國家刑罰
    權得以實現，以維持重大之社會秩序及增進重大之公共利益
    ，其目的洵屬正當。又基於憲法保障人民身體自由之意旨，
    被告犯上開條款之罪嫌疑重大者，仍應有相當理由認為其有
    逃亡、湮滅、偽造、變造證據或勾串共犯或證人等之虞，法
    院斟酌命該被告具保、責付或限制住居等侵害較小之手段，
    均不足以確保追訴、審判或執行程序之順利進行，始符合該
    條款規定，非予羈押，顯難進行追訴、審判或執行之要件，
    此際羈押乃為維持刑事司法權有效行使之最後必要手段，於
    此範圍內，尚未逾越憲法第23條規定之比例原則，符合本院
    釋字第392 號、第653 號、第654 號解釋意旨，與憲法第8
    條保障人民身體自由及第16條保障人民訴訟權之意旨，尚無
    違背。」依上開大法官解釋理由書內容，可知其並非逕宣告
    刑事訴訟法第101 條第1 項第3 款重罪羈押原因係屬違憲，
    而係要求附加考量被告除犯重罪外，是否有相當理由認為其
    有逃亡、湮滅、偽造、變造證據或勾串共犯或證人等之虞。
    而依法條之體系解釋，該等附加考量與單純考量同條第1 項
    第1 款、第2 款之羈押原因仍有程度之不同。基此，伴同重
    罪羈押予以考量之逃亡之虞，與單純成為羈押原因之逃亡之
    虞其強度仍有差異，亦即伴同重罪羈押考量之逃亡之虞，其
    理由強度可能未足以單獨成為羈押原因，然得以與重罪羈押
    之羈押原因互佐。又重罪常伴有逃亡、滅證之高度可能，係
    趨吉避凶、脫免刑責、不甘受罰之基本人性，倘一般正常之
    人，依其合理判斷，可認為該犯重罪嫌疑重大之人具有逃亡
    或滅證之相當或然率存在，即已該當「相當理由」之認定標
    準，不以達到充分可信或確定程度為必要。以量化為諭，若
    依客觀、正常之社會通念，認為其人已有超過百分之五十之
    逃亡、滅證可能性者，當可認為具有相當理由認為其有逃亡
    、滅證之虞（最高法院98年度台抗字第668 號裁定意旨參照
    ）。依此，本院考量被告經審理後，認定被告確犯非法持有
    手槍等罪，屬最輕本刑5 年以上有期徒刑之罪，且被告於98
    年9 月22日案發後隨即逃亡，其後雖出面投案，但以被告面
    對上開科以重刑之結果，仍有再度逃匿以避將來訴訟或執行
    之可能，是被告仍有相當理由可認亦具備刑事訴訟法第101
    第1 項第1 款所規定之羈押原因，參照上揭大法官會議解釋
    意旨，應已足認得為伴同重罪羈押考量之逃亡之虞，其理由
    強度縱未足以單獨成為羈押原因，然仍得以與重罪羈押之羈
    押原因互佐。
  (三)又關於羈押之必要性，衡諸本件被告目無法紀，擁槍自重，
    在汽車旅館之營業場所，恣意槍擊，犯罪之動機、目的及手
    段均屬惡劣，對社會治安之危害極大，復有1 支作案之槍枝
    尚未扣案等情，因認被告若非羈押，顯難進行後續之審判或
    確保將來之執行，且無從以具保之方式，取代羈押之執行。
  (四)聲請意旨稱：被告之祖父黃傳旺於100 年2 月4 日死亡，父
    親張政宏於10 0年1 月26日在工地不慎從二樓摔落地面，受
    有頭部外傷合併左側小腦硬膜上出血合併左側大腦挫傷出血
    、水腦症等嚴重傷害，經送中國醫藥大學附設醫院急救，接
    受左側顱骨減壓和清除顱內出血手術以及腦室腹腔引流手術
    等情，固值同情，惟此與被告羈押之要件及羈押之必要性並
    無關聯，且非法定停止羈押之原因，尚難採為具保停止羈押
    之理由。
  (五)綜上所述，本院於訊問被告後，為羈押被告之處分，亦已說
    明羈押之理由與必要性，綜觀全案卷證資料，並無違法、不
    當或違反比例原則之瑕疵，本件被告羈押之原因及必要性既
    仍存在，其聲請具保停止羈押，自難准許，應予駁回。
中    華    民    國   100    年    3     月    3     日
            刑事第十一庭   審判長法  官   郭  同  奇
                                 法  官   許  冰  芬
                                 法  官   陳  慧  珊
以上正本證明與原本無異。
如不服本裁定，應於收受送達後五日內向本院提出抗告書狀(須附
繕本)。
                                 書記官   洪  麗  華
中    華    民    國   100    年    3     月    4     日